【裁判字號】    97,重訴,419
【裁判日期】    980421
【裁判案由】    侵權行為損害賠償
【裁判全文】
臺灣士林地方法院民事判決             97年度重訴字第419號
原      告  丙○○
            戊○○
上  一  人
訴訟代理人  丁○○
共      同
訴訟代理人  洪貴律師
            洪偉勝律師
            陳俊文律師
被      告  己○○
            協賓計程車公司股份有限公司
上  一  人
法定代理人  甲○○
訴訟代理人  蕭仁杰律師
複  代理人  庚○○
                        1
被      告  乙○○
上列當事人間侵權行為損害賠償事件，本院於民國98年4 月7 日
言詞辯論終結，判決如下：
    主  文
被告己○○應給付原告新臺幣柒拾伍萬元及自民國九十八年二月
十六日起至清償日止，按週年利率百分之五計算之利息。
原告其餘之訴駁回。
訴訟費用由被告己○○負擔十分之一，餘由原告負擔。
本判決第一項於原告以新臺幣貳拾伍萬元供擔保後，得假執行。
被告己○○如為原告供擔保金新臺幣柒拾伍萬元後，得免為假執
行。
原告其餘假執行之聲請駁回。
    事  實  及  理  由
一、本件被告乙○○未於言詞辯論期日到場，核無民事訴訟法第
    386 條各款所列情形，依原告之聲請，由其一造辯論而為判
    決。
二、原告起訴主張：
  (一)被告己○○於民國97年3 月9 日營業小客車執照遭吊銷時期
    之下午3 時45分許，駕駛向被告乙○○所承租，前向玉山當
    鋪購得之車牌號碼753-MP、車身號碼為N16GS019361 ，嗣改
    懸被告協賓計程車股份有限公司（下稱協賓公司）所有之車
    牌號碼101-DJ號之營業小客車，沿臺北市○○路第1 車道北
    往南方向行駛，途經臺北市○○路與庫倫街交岔路口時，竟
    於左轉燈號尚未亮起之際，即貿然於該路口左轉，適原告之
    子洪正安騎乘車牌號碼CUW-672 號重型機車沿承德路第3 車
    道由南往北方向行駛，閃避不及，撞及己○○所駕駛之上開
    營業小客車之右前車門後倒地，致受有胸、腹部出血等傷害
    ，經送醫急救後於97年3 月10日不治死亡。原告丙○○為洪
    正安支出醫療費用共新臺幣（下同）2 萬6,678 元、殯葬費
    48萬1,650 元，該二筆費用因被告已支付70萬元，故不請求
    。另伊等係洪正安之父母，各為32年4 月26日生、41年8 月
    10日生，伊等自得請求被告連帶給付原告丙○○、戊○○撫
    養費各188 萬6,400 元、253 萬4,400 元，及慰撫金各250
    萬元，扣除原告已領取之強制汽車責任險理賠金各75萬元，
    原告丙○○、戊○○各得請求被告連帶賠償363 萬6,400 元
    、428 萬4,400 元。爰依民法第184 條第1 項前段、第188
    條第1 項、第192 條、第194 條規定及和解契約請求被告連
    帶賠償上開損害等情。並聲明：被告應連帶給付原告丙○○363 萬6,400 元，及自起訴狀繕本送達翌日起至清償日止
    ，按週年利率5%計算之利息；被告應連帶給付原告戊○○
    428 萬4,400 元，及自起訴狀繕本送達翌日起至清償日止，
    按週年利率5%計算之利息；願供擔保請准宣告假執行。
  (二)被告乙○○明知所購之753-MP營業用小客車逾期未檢驗致車
    牌遭註銷，竟改懸掛車牌101-DJ營業用小客車車牌，復明知
    己○○之駕駛執照遭吊銷，仍將上開車輛出租予己○○營業
    ，違反道路交通管理處罰條例第21條第1 項第4 款、第5 項
    、第17條第1 項之規定，核屬民法第184 條第2 項所定保護
    他人之法律，應推定其有過失，且應就系爭車禍與其餘被告
    共負連帶賠償責任。
  (三)被告乙○○靠行於被告協賓公司，領有車牌號碼101-DJ營業
    用小客車車牌，而將懸掛該車牌之車輛出租予己○○，己○○在客觀上應認係為被告協賓公司服勞務，而為受僱人。被
    告協賓公司自應就系爭車禍負民法第188 條第1 項僱用人之
    連帶賠償責任。
三、被告己○○則以：伊確於上揭時地駕駛向被告乙○○承租之
    營業小客車，與原告之子洪正安所駕機車發生碰撞，致洪正
    安死亡，然洪正安超速行駛且未注意車前狀況，亦與有過失
    。又伊已與原告成立和解，最後1 期款項75萬元因無力負擔
    而未依約給付。而原告請求之扶養費及精神上損害賠償金額
    過高，且應扣除原告已領取之強制汽車責任險理賠金150 萬
    元，及伊前所給付之70萬元等語置辯。並聲明：(一)原告之訴
    駁回；(二)如受不利判決，願供擔保請准宣告免假執行。
四、被告協賓公司則以：被告乙○○於95年7 月24日以其出資購
    得之1996年10月出廠、裕隆廠牌型式YLNB14GL、車身號碼B1
    4GL002480 號、引擎號碼B14GL02452號車身1 輛，登記為伊
    所有，使用伊營業車牌101-DJ號營業，靠行於伊公司。詎被
    告乙○○嗣竟將101-DJ之車牌，掛於其向玉山當鋪購得，因
    逾期未檢驗車牌遭註銷之753-MP號營業小客車車身。旋以每
    日租金500 元，出租予被告己○○。故被告己○○肇事所駕
    車輛並非伊供被告乙○○靠行之車輛，無從由車輛外觀即判
    斷屬伊公司所有，且非伊所得預見，伊自無庸負民法第188
    條之僱用人連帶賠償責任等語置辯。並聲明：駁回原告之訴
    。
五、被告乙○○則未到場，亦未提出書狀為任何聲明或陳述。
六、兩造所不爭執之事實：
  (一)被告己○○於97年3 月9 日營業小客車執照遭註銷時期之下
    午3 時45分許，駕駛向被告乙○○所承租，前向玉山當鋪購
    得之車牌號碼753-MP、車身號碼為N16GS019361 ，嗣改懸被
    告協賓公司所有之車牌號碼101-DJ號之營業小客車（下稱系
    爭營業小客車），沿臺北市○○路第1 車道北往南方向行駛
    ，途經臺北市○○路與庫倫街交岔路口時，竟於左轉燈號尚
    未亮起之際，即貿然於該路口左轉，適原告之子洪正安騎乘
    車牌號碼CUW-672 號重型機車沿承德路第3 車道由南往北方
    向行駛，閃避不及，撞及己○○所駕駛之上開營業小客車之
    右前車門後倒地，致受有胸、腹部出血等傷害，經送醫急救
    後於97年3 月10日不治死亡。
  (二)原告為洪正安之父母，目前均無業。除洪正安外，另有一女
    丁○○，74年5 月12日生，系爭車禍發生前於大賣場任職，
    月薪約3萬元，系爭車禍後遭解僱。
  (三)原告已領取汽車強制責任險保險金150萬元。
  (四)被告己○○前於97年6 月20日就系爭車禍與原告成立訴訟外
    之和解，原告除已自財團法人汽車交通事故特別補償基金會
    獲得補償150 萬元，並於97年3 月30日收受被告己○○給付
    20萬元、97年4 月19日收受被告己○○、乙○○各給付15萬
    元、97年3 月30日被告乙○○給付20萬元外，原告同意被告
    己○○於98年2 月15日前再給付75萬元，並提供訴外人陳玉
    霞所有坐落臺北市○○區○○段3 小段44-8、467 地號土地
    設定第二順位抵押權，擔保上開債務之履行。被告己○○為
    履行上述約定，願與訴外人陳玉霞共同簽發到期日為98年2
    月15日、面額75萬元之本票為擔保。原告同意被告己○○依
    約履行給付75萬元時，即不再向被告己○○要求任何賠償，
    另向其他人追償。上開和解不影響對其他人之賠償請求權。
    最後1 期75萬元逾期迄未給付。
  (五)被告己○○職業小型車駕照應審日為89年7 月24日，惟未依
    限辦理審驗，臺北市○○○○道路交通管理處罰條例第26條
    規定，於90年8 月1 日以北市交監二字駕註字第20-d-00000
    000000號處分書逕行註銷被告己○○職業小型車駕駛執照。
  (六)原告丙○○為洪正安支付醫療費用2 萬6,678 元、殯葬費48
    萬1,650 元。
  (七)被告己○○國小畢業，現任攤販，月收入約3至4萬元。
七、本件之爭點：原告得否請求被告連帶賠償損害？金額若干？
    茲析述如下：
  (一)原告得否請求被告連帶賠償損害？
    被告己○○於97年3 月9 日營業小客車執照遭註銷時期之
      下午3 時45分許，駕駛向被告乙○○所承租，而為被告協
      賓公司所有之車牌號碼101-DJ號營業小客車，沿臺北市○○路第1 車道北往南方向行駛，途經臺北市○○路與庫倫
      街交岔路口時，竟於左轉燈號尚未亮起之際，即貿然於該
      路口左轉，適原告之子洪正安騎乘車牌號碼CUW-672 號重
      型機車沿承德路第3 車道由南往北方向行駛，閃避不及，
      撞及己○○所駕駛之上開營業小客車之右前車門後倒地，
      致受有胸、腹部出血等傷害，經送醫急救後於97年3 月10
      日不治死亡，為兩造所不爭執之事實，已如上六之(一)所述
      ，自堪憑信。
    被告己○○部分：
      (1)被告己○○前於97年6 月20日就系爭車禍與原告成立訴
        訟外之和解，原告除已自財團法人汽車交通事故特別補
        償基金會獲得補償150 萬元，並於97年3 月30日收受被
        告己○○給付20萬元、97年4 月19日收受被告己○○、
        乙○○各給付15萬元、97年3 月30日被告乙○○給付20
        萬元外，原告同意被告己○○於98年2 月15日前再給付
        75萬元，並提供訴外人陳玉霞所有坐落臺北市○○區○○段3 小段44-8、467 地號土地設定第二順位抵押權，
        擔保上開債務之履行。被告己○○為履行上述約定，願
        與訴外人陳玉霞共同簽發到期日為98年2 月15日、面額
        75萬元之本票為擔保。原告同意被告己○○依約履行給
        付75萬元時，即不再向被告己○○要求任何賠償，另向
        其他人追償。上開和解不影響對其他人之賠償請求權，
        亦為兩造所不爭執之事實，已如上六之(四)所述，是被告
        己○○於系爭車禍發生後已以上開條件與原告成立訴訟
        外和解，亦堪認定。
      (2)按稱和解者，謂當事人約定，互相讓步，以終止爭執或
        防止爭執發生之契約；和解有使當事人所拋棄之權利消
        滅及使當事人取得和解契約所訂明權利之效力，民法第
        736 條、第737 條分別定有明文。又按和解之本質，究
        為創設，抑為認定，應依和解契約之內容定之。當事人
        以他種之法律關係或以單純無因性之債務約束等，替代
        原有之法律關係時，屬於創設性之和解；如以原來明確
        之法律關係為基礎而成立和解時，則屬確認性質之和解
        。又確認性質之和解，當事人固非不得依原來之法律關
        係為請求，惟仍不得逾越和解之內容（最高法院77年度
        第19次民庭會議決議(一)意旨參照）。經查：
        1.被告己○○於系爭車禍發生後已以上開條件與原告成
          立訴訟外和解，已如上述，觀諸系爭和解內容可知，
          彼等於97年6 月20日簽訂系爭和解契約時，就系爭車
          禍之責任歸屬及賠償金額，並無共識，尚處於不明確
          之狀態，足見系爭和解契約簽立當時，並無「原來明
          確的法律關係」之可言。且被告己○○並同意由第三
          人提供物上保證及與第三人共同簽發本票以為和解金
          額之擔保，故應認系爭和解非屬確認性質，而具有以
          和解之法律關係替代尚不明確的法律關係，以解決兩
          造爭執之創設性質。準此，兩造當事人均應受系爭和
          解契約之拘束，縱使一造因而受不利益之結果，亦屬
          其讓步之結果，不得就和解前之法律關係更為主張。
          且縱認系爭和解契約屬確認性質之和解契約，原告可
          依原來之法律關係即侵權行為請求賠償，惟應受系爭
          和解契約內容之拘束，不得請求給付逾越系爭和解契
          約範圍之賠償。至系爭和解契約第6 項雖約定：「甲
          方（按即原告）同意於乙方（按即被告己○○）依本
          約定書第3 條約定履行給付甲方75萬元時，即不再向
          乙方要求任何賠償‧‧‧」，即係就和解之效力明確
          載明，而非指被告己○○未依約給付時，原告即可請
          求「任何」賠償之意。
        2.被告己○○就最後1 期75萬元已逾期迄未給付，已如
          上六之(四)所述，原告自得依系爭和解契約請求被告己○○履行和解內容，即請求被告己○○給付75萬元。
          至超過75萬元部分，依被告己○○與原告所成立之創
          設性系爭和解契約，即已拋棄超過該部分之請求權，
          自應受其拘束，無從再依侵權行為損害賠償請求權請
          求被告己○○賠償。縱認系爭和解契約為確認性之和
          解，揆諸上開說明，原告既未以債務不履行為由，解
          除系爭和解契約，亦仍應受該契約內容拘束，不得依
          侵權行為損害賠償請求被告己○○給付超過和解契約
          範圍之賠償。是本院自毋庸再就原告請求之扶養費、
          慰撫金逐項論述，附此敘明。
    被告乙○○部分：
      (1)按汽車駕駛人，駕駛執照業經吊銷、註銷仍駕駛小型車
        或機器腳踏車者，處新臺幣六千元以上一萬二千元以下
        罰鍰，並當場禁止其駕駛；汽車所有人允許其駕駛其汽
        車者，除亦處上開罰鍰外，並記該汽車違規紀錄一次，
        道路交通管理處罰條例第21條第1 項第4 款、第5 項前
        段固定有明文。該規定除屬行政罰之性質外，固亦屬保
        護他人之法律，而汽車所有人明知加害人未領有駕駛執
        照或使用註銷之駕駛執照，仍將車輛交其駕駛，即屬違
        反保護他人之法律（最高法院96年度臺上字第538 號判
        決意旨參照）。惟駕駛執照遭吊銷、註銷之事由非僅一
        端，是否與加害人之侵權行為有因果關係，仍應於個案
        中就加害人駕駛執照遭吊銷、註銷之事由，與損害結果
        之發生是否有相當因果關係為斷，汽車所有人非必與加
        害人需負共同侵權行為責任。
      (2)系爭車禍固發生於被告己○○駕駛執照遭註銷之時期，
        為兩造所不爭執，已如上六之(一)所述。然經本院向臺北
        市監理處函詢被告己○○駕駛執照遭註銷之事由為何，
        據覆：被告己○○職業小型駕照應審日為89年7 月24日
        ，惟其未依限辦理審驗，經臺北市○○○○道路交通處
        罰條例第26條規定於90年8 月1 日以北市交監二字駕註
        字第20-d-00000000000號處分書逕行註銷被告己○○職
        業小型車駕駛執照，有該處98年2 月24日北市監駕字第
        09865155900 號函覆在卷為憑，是被告己○○之職業小
        型車駕駛執照係因逾期審驗1 年以上而遭註銷，已堪認
        定。又經本院詢以臺北市監理處，職業汽車駕駛人審驗
        時應檢附何種資料，據覆：只需提出體檢證明即可，有
        本院公務電話記錄1 份附卷可稽，是被告己○○職業小
        型車駕駛執照既係因逾期審驗始遭註銷，而該審驗亦非
        需再次就其駕駛技能為審核，自與其是否得以安全駕駛
        之技能無涉。職是，被告乙○○雖將其所有之車輛出租
        予被告己○○駕駛，而發生系爭車禍，惟被告己○○職
        業小型車駕駛執照遭註銷既與其是否得以安全駕駛之技
        能無涉，則縱認被告乙○○所為係違反保護他人之法律
        ，亦與損害結果之發生並無相當因果關係。故被告乙○○自毋庸就系爭車禍負損害賠償責任。從而，原告請求
        被告乙○○與被告己○○負連帶賠償責任，並無理由，
        應予駁回。
    被告協賓公司部分：
      (1)按受僱人因執行職務，不法侵害他人之權利者，由僱用
        人與行為人連帶負損害賠償責任，民法第188 條第1 項
        前段固定有明文。上開僱用人責任之規定，係以選任監
        督之過失為基礎，是僱用關係是否存在，自應以選任監
        督之有無為決定標準。換言之，受他人之選任監督以從
        事一定勞務者，即為該人之受僱人。故該條所謂之受僱
        人，並非僅限於僱傭契約所稱之受僱人，凡客觀上被他
        人使用為之服勞務而受其監督者均係受僱人。又所謂之
        「執行職務」，為保護無辜之被害人，只須受僱人之行
        為，與執行職務有同一外形之行為，只要客觀事實上受
        僱用人之選任、監督而為其服勞務之人即是，不問其是
        否訂有僱傭契約、勞務種類如何、期間長短，乃至有無
        報酬，均有本條之適用（最高法院57年臺上字第1663號
        判例意旨參照）。而目前在臺灣經營交通事業之營利私
        法人，接受他人靠行，而向該靠行人收取費用，以資營
        運者，比比皆是，此為週知之事實；該靠行之車輛，在
        外觀上既屬該交通公司所有，乘客又無從分辨該車輛是
        否他人靠行營運，乘客於搭乘時，只能從外觀上判斷該
        車輛係某交通公司所有，該車輛之司機係為該交通公司
        服勞務，則此種經營之交通公司即應對廣大乘客之安全
        負起法律上之責任。且該靠行之車輛，無論係由出資人
        自行駕駛，或僱用他人合作駕駛，或出租，在通常情形
        ，均為該交通公司所能預見，茍該駕駛人係有權駕駛，
        在客觀上應認其係為該交通公司服勞務，而應使該交通
        公司負僱用人之責任，方足以保護交易之安全（最高法
        院77年度臺上字第665 號、87年度臺上字第86號判決意
        旨參照）。
      (2)經查，車牌號碼101-DJ號車輛確為被告乙○○靠行於被
        告協賓公司之車輛，固有契約一份在卷為憑，且為被告
        協賓公司所不爭執。惟被告己○○所駕與洪正安發生系
        爭車禍之車輛雖懸有上揭101-DJ之車牌，惟車體則非被
        告協賓公司所有之車輛，而係被告乙○○購自玉山當鋪
        之車輛，為兩造所不爭執，已如上六之(一)所述。佐以被
        告乙○○於系爭車禍之刑事案件警訊中，就何以將該購
        自玉山當鋪之車體改懸101-DJ之車牌一節，自承：「因
        ‧‧‧該車輛已逾檢註銷，因該車車況良好，所以我懸
        掛101-DJ車牌繼續使用」等語（見臺灣士林地方法院檢
        察署97年度偵字第3943號偵查卷第26頁），是被告乙○○主觀上係駕駛非靠行於被告協賓公司之車輛，僅因該
        車逾檢遭註銷，始改懸101-DJ之車牌。而該車體上並未
        有任何足使第三人辨識與被告協賓公司有關之文字，則
        有系爭車禍現場照片數幀附卷為憑，故一般第三人僅憑
        車牌號碼之外觀無從逕與被告協賓公司有所連結，自與
        上揭加害人單純駕駛靠行車輛之情形有別，當認被告己○○駕駛該車輛，並非執行被告協賓公司之職務，故被
        告協賓公司自毋庸就被告己○○之上開駕車行為負僱用
        人之責任。
    綜上所述，原告得請求被告己○○給付系爭和解契約尚未
      履行之75萬元及法定遲延利息。原告請求被告己○○給付
      逾上開部分，及請求被告協賓公司、乙○○與被告己○○
      負連帶賠償責任，並無理由，應予駁回。
  (二)原告得請求賠償金額若干？
    按給付有確定期限者，債務人自期限屆滿時起，負遲延責任
    ；遲延之債務，以支付金錢為標的者，債權人得請求依法定
    利率計算之遲延利息，民法第229 條第1 項、第233 條第1
    項前段定有明文。經查，原告得請求被告己○○給付系爭和
    解契約尚未履行之75萬元及法定遲延利息，已如上七之(一)所
    述。而該75萬元之給付期限為98年2 月15日，為系爭和解契
    約所明定，亦為兩造所不爭執之事實，已如上六之(四)所述，
    揆諸上揭規定，其遲延利息起算日應為98年2 月16日。從而
    ，原告請求被告己○○給付75萬元，及自98年2 月16日起至
    清償日止，按週年利率5%計算之利息，為有理由，應予准許
    。逾此部分之請求，則無理由，應予駁回。
八、原告及被告己○○陳明願供擔保，聲請宣告假執行或免為假
    執行，經核原告勝訴部分，合於法律規定，爰分別酌定相當
    之擔保金額宣告之；原告其餘假執行之聲請，因訴之駁回而
    失所依據，不予准許。
九、本件事實已臻明確，兩造其餘攻擊防禦方法及證據經予審酌
    ，於訴訟判決結果不生影響，爰不再逐一論述。
十、據上論結，本件原告之訴為一部有理由、一部無理由，依民
    事訴訟法第385 條第1 項前段、第79條、第85條第1 項前段
    、第390 條第2 項、第392 條第2 項，判決如主文。
中    華    民    國    98    年    4     月    21    日
                  民事第二庭  法  官  方彬彬
以上正本證明與原本無異。
如對本判決上訴，應於判決送達後20日內向本院提出上訴狀。
中    華    民    國    98    年    4     月    22    日
                              書記官  姜貴泰


司法院資訊處製作；財團法人民間司法改革基金會備份。
